【裁判字號】    95,財管,109
【裁判日期】    951029
【裁判案由】    選任遺產管理人
【裁判全文】
臺灣士林地方法院民事裁定             95年度財管字第109號
聲  請  人  台北市立浩然敬老院
法定代理人  乙○○
上列聲請人聲請選任被繼承人甲○○遺產管理人事件，本院裁定
如下：
    主  文
選任財政部國有財產局臺灣北區辦事處為被繼承人甲○○之遺產
管理人。
准對被繼承人甲○○（男、民國9 年6 月16日出生、身分證統一
編號：Ｚ000000000號、生前住台北市○○區○○路75號、民國94
年11月21日死亡）之大陸地區以外繼承人為承認繼承之公示催告
。
被繼承人甲○○之大陸地區以外繼承人繼承人，應自前項公示催
告最後登載新聞紙之日起，壹年內承認繼承，上述期限屆滿，無
繼承人承認繼承時，被繼承人甲○○之遺產，於清償債權並交付
遺贈物後，如有剩餘即歸屬國庫。
    理  由
一、按繼承開始時，繼承人有無不明，而無親屬會議或親屬會議
    未於一個月內選定遺產管理人者，利害關係人得聲請法院選
    任遺產管理人，並由法院依公示催告程序，定6 個月以上之
    期限，公告繼承人，命其於期限內承認繼承，民法第1177條
    、第1178條第1 項、第2 項規定甚明。
二、本件聲請意旨略以：被繼承人甲○○（男、民國（下同）9
    年6 月16日出生、身分證統一編號：Ｚ000000000號、生前住
    台北市○○區○○路75號、民國94年11月21日死亡）於77年
    11月7 日進住聲請人即台北市立浩然敬老院安養，為聲請人
    共同生活戶戶民，惟於94年11月21日因呼吸衰竭死亡，遺有
    存款新台幣（下同）26,099元及其他財產，聲請人與其具有
    利害關係。經查被繼承人甲○○在台並無民法第1131條所定
    親屬足資召開親屬會議以定遺產管理人；又國有財產局為管
    理國家財政之法定機關，具有相當之公信力，爰請鈞院裁定
    財政部國有財產局臺灣北區辦事處為遺產管理人等語，並據
    提出除戶戶籍謄本、死亡證明書、院民資料調查表、死亡院
    民財產清點紀錄表、治喪會議記錄、戶籍登記簿謄本、臺北
    市松山區啟業里里長證明書等為證。
三、經查，聲請人主張被繼承人係其共同生活戶戶民，於94年11
    月21日死亡，並遺有存款等財產，已據提出上開證據資料為
    證，堪信為真正，是則聲請人負責處理被繼承人喪葬事宜，
    並保管其遺產，具有法律上之利害關係，自得為本件聲請，
    合先敘明。又被繼承人為單身，無配偶及子女，亦無其他親
    屬存在，無足召開親屬會議等情，有除戶戶籍謄本、戶籍登
    記簿、臺北市松山區啟業里里長證明書、院民資料調查表等
    在卷可稽。本院考量財政部國有財產局為管理國家財政之法
    定機關，確實具有相當之公信力，且被繼承人之遺產於公示
    催告程序後無人承認繼承，依法即歸屬國庫，因認以選任財
    政部國有財產局臺灣北區辦事處為被繼承人甲○○之遺產管
    理人為適妥，並依法為承認繼承之公示催告。
中    華    民    國    95    年    10    月    29    日
                  家事法庭法  官  謝靜慧
以上正本係照原本作成。
如對本裁定抗告須於裁定送達後10日內向本院提出抗告狀。
中    華    民    國    95    年    10    月    29    日
                          書記官  黃秀雲


司法院資訊處製作；財團法人民間司法改革基金會備份。
